臺灣高等法院刑事判決
110年度上易字第1015號
上  訴  人  
即  被  告  吳明鴻





上列上訴人即被告因詐欺案件，不服臺灣新北地方法院109年度
易字第551號，中華民國110年3月17日第一審判決（起訴案號：
臺灣新北地方檢察署107年度偵字第35804號、108年度偵緝字第9
96號），提起上訴，本院判決如下：
    主  文
上訴駁回。
    事  實
一、吳明鴻與游芳旗（所涉詐欺犯行，業經原審判處應執行有期
    徒刑5月確定）共同意圖為自己不法之所有，基於詐欺取財
    之犯意聯絡，由吳明鴻提議利用「LALAMOVE」（即「啦啦快
    送」）提供由宅配人員先行代墊貨款予寄件人，待送達貨品
    時再向收件人收取貨款及運費之代墊貨款服務之機會，由吳
    明鴻於如附表所示之訂單時間，在新北市○○區○○路000號14
    樓，以不詳方式連接網際網路，使用「啦啦快送」APP 軟體
    ，以如附表所示之暱稱帳號及註冊電話，佯稱欲委託運送商
    品，復由游芳旗於如附表所示之面交地點，向如附表所示之
    快遞員佯稱欲運送如附表所示之商品至如附表所示之運送地
    址云云，致如附表所示之快遞員陷於錯誤，誤認其代墊貨款
    予寄件人後，收件人將於貨物送達時給付其運費及所代墊之
    貨款，而先行代墊如附表所示之代墊款項，嗣如附表所示之
    快遞員將如附表所示之商品送至指定之送件地址時發現無人
    收取上開商品，始悉受騙。
二、案經葉閔男、林鼎雲、林建基訴由新北市政府警察局中和分
    局報告臺灣新北地方檢察署檢察官偵查起訴。
    理  由
壹、證據能力
一、按被告以外之人於審判外之陳述，雖不符刑事訴訟法第159
    條之1、159條之2、159條之3、159條之4等規定，而經當事
    人於審判程序同意作為證據，法院審酌該言詞陳述或書面陳
    述作成時之情況，認為適當者，亦得為證據。當事人、代理
    人或辯護人於法院調查證據時，知有第159條第1項不得為證
    據之情形，而未於言詞辯論終結前聲明異議者，視為有前項
    之同意，刑事訴訟法第159條之5定有明文。本案當事人就下
    述供述證據方法之證據能力，均同意作為證據使用，於言詞
    辯論終結前均未異議，而經本院審酌各該證據方法之作成時
    ，並無其他不法之情狀，均適宜為本案之證據，依刑事訴訟
    法第159條之5之規定，有證據能力。
二、至於其餘資以認定本案犯罪事實之非供述證據，亦查無違反
    法定程序取得之情形，依刑事訴訟法第158條之4反面規定，
    應具證據能力。
貳、實體方面
一、訊據被告吳明鴻矢口否認有何上開犯行，辯稱：伊曾開玩笑說若把錢寄到某地，萬一那邊沒有人，因為LALAMOVE有代墊貨款服務，那時游芳旗說這是不可能的。另外，伊欠游芳旗新臺幣（下同）2萬多元，游芳旗一直要伊跳出來說是伊詐騙云云。惟查：
　㈠證人即同案被告游芳旗於如附表所示之面交地點，向如附表
    所示之快遞員表示欲運送如附表所示之商品至如附表所示之
    運送地址，致如附表所示之快遞員先行代墊如附表所示之代
    墊款項，嗣如附表所示之快遞員抵達運送地址發現無人收取
    上開商品等事實，業據證人即同案被告游芳旗於原審審理時
    證述明確（見原審卷第324至329頁），且與證人即告訴人葉
    閔男、林鼎雲、林建基於警詢時證述相符(見107年度偵字第
    35804號偵查卷第31至33、35至37、39至40、43至44、47至5
    1頁)，並有新北市政府警察局中和分局扣押筆錄、扣押物品
    目錄表、指認犯罪嫌疑人紀錄表、鴻鉅貿易股份有限公司經
    理楊文德名片、第一銀行金融卡、遠傳電信一卡通、小蜂鳥
    國際物流有限公司ID資料查詢及包裹照片等件附卷可稽(見
    前揭偵查卷第53至59、75、83至85、97至99頁)，此部分事
    實，首堪認定。
  ㈡又被告主動提議利用「LALAMOVE」（即「啦啦快送」）代墊
    貨款之服務詐取代墊貨款，亦據被告於偵查中自承不諱（見
    前揭偵查卷第151頁），核與證人即同案被告游芳旗於原審
    審理時證述相符（見原審卷第327頁）；又上開訂單均係被
    告於上開時間、地點，以上開方式下單乙節，業據證人即同
    案被告游芳旗於警詢時證述明確（見前揭偵查卷第11、16、
    20頁），佐以被告於另案偵查中以證人身分證稱：都是伊在
    網路上下單找快遞，游芳旗出貨SIM卡等語（見107年度偵字
    第31866號偵查卷第28頁背面），足見本件係被告提議利用
    「LALAMOVE」代墊貨款之服務詐取代墊貨款後，由被告於上
    開時間、地點，以上開方式下單無訛。
  ㈢證人即同案被告游芳旗於原審審理時證稱：本件3筆訂單是被
    告介紹，在賣卡時就已經先講好，被告可以拿新臺幣（下同
    ）1,000元等語（見原審卷第325至326頁），可見「LALAMOV
    E」代墊之貨款雖由游芳旗取得，惟被告亦能從中獲利。再
    者，附表編號1訂單雖載明運送商品為行動電源，而實際運
    送之包裹則係鐵片1塊、衛生紙2張、電源線1條、說明書3張
    、塑膠袋1個等物，此有前揭扣押筆錄、扣押物品目錄表在
    卷可參，可見該訂單不僅收件人係虛偽，連實際運送物品亦
    係毫無價值之物，足證被告確與游芳旗共同以上開方式詐取
    代墊貨款無訛。
  ㈣被告雖辯稱：是游芳旗一直要伊出來說是伊詐騙云云。且證人陳明宏於本院審理時亦證稱：當時伊、被告跟游芳旗同住在伊中和景平路住家那邊，游芳旗被警察查獲後來回家，伊質問游芳旗為何要推到被告身上，游芳旗說希望被告承擔這件利用LALAMOVE快遞詐欺之事，這樣被告欠游芳旗的錢就不必償還，甚至可以再補被告錢，但金額沒有提，游芳旗說的時候被告不在等語（見本院卷第170、175頁）。惟證人陳明宏尚證稱：不知悉實際上被告跟游芳旗在本案分工情形等語（見本院卷第175頁），則依證人陳明宏之證述僅能證明游芳旗曾向證人陳明宏表達希望被告承擔這件利用LALAMOVE快遞詐欺之事，然無法證明被告並未參與本案之分工。再者，被告與游芳旗間雖有債務糾紛，並不當然招致游芳旗對其誣陷涉犯本案，是被告前揭所辯，應屬事後卸責之詞，並不足採。
  ㈤綜上所述，本案事證已臻明確，被告之犯行堪以認定，應依
    法論科。
二、論罪科刑
　㈠核被告所為，係犯刑法第339條第1項之詐欺取財罪。
　㈡被告就上開3次犯行與游芳旗間，有犯意聯絡及行為分擔，為
    共同正犯。
　㈢被告前揭所示3次犯行，犯意各別，行為互殊，應予分論併罰
    。
　㈣被告前曾因施用毒品案件，經臺灣臺北地方法院以102年度審簡字第1177號判處有期徒刑3月。又因詐欺、偽造文書等案件，經同法院以102年度易字第772號判處有期徒刑6月確定，前揭二案件，經同法院以104年度聲字第636號裁定定應執行有期徒刑8月確定。又因施用毒品案件，經臺灣士林地方法院以103年度審簡字第434號判處有期徒刑4月確定，與前揭應執行有期徒刑8月、另案拘役及罰金易服勞役接續執行，於104年7月29日執行完畢等情，有本院被告前案紀錄表1份在卷可按，其於有期徒刑執行完畢後5年內，故意再犯本案有期徒刑以上之罪，為累犯，依司法院釋字第775號解釋所示，為避免發生罪刑不相當之情形，法院就該個案依該解釋意旨，裁量是否加重最低本刑。考量被告構成累犯之犯罪紀錄為偽造文書及詐欺案件，與本案犯罪類型具實質關聯性，足見被告對刑罰之反應力薄弱，故應依刑法第47條第1項規定加重其刑。
三、駁回上訴之理由
  ㈠原審經審理結果，以被告犯罪事證明確，並審酌被告與游芳旗以上開方式共同為上開犯行，及其之角色分工等犯罪手段，被告從事擺攤之工作，與母親同住等生活狀況，被告除構成累犯之前科外，另有多次論罪科刑紀錄，可見品行欠佳，被告自稱高中肄業等智識程度，本件詐得金額等犯罪所生損害，暨其矢口否認犯行，且未與告訴人葉閔男、林鼎雲、林建基達成和解或賠償其等損害之犯後態度等一切情狀，各量處有期徒刑3月（共3罪），並均諭知以1,000元折算1日之易科罰金折算標準，暨綜合考量被告之人格，及其所犯上開3罪均係詐欺取財罪，數罪侵害法益相同，於刑法第51條第5款所定範圍內，審酌刑罰邊際效應隨刑期遞減、被告所生痛苦程度隨刑期遞增及其復歸社會之可能性等情定其應執行有期徒刑5月，暨諭知以1,000元折算1日之易科罰金折算標準，以示懲儆。並說明：被告共取得3,000元之獲利，核屬犯罪所得，雖未扣案，仍應依刑法第38條之1第1 項前段宣告沒收，並依同條第3項規定諭知於全部或一部不能沒收或不宜執行沒收時，追徵其價額。核其認事用法均無違誤，量刑及沒收亦稱允當。
　㈡被告上訴意旨雖否認有詐欺取財之犯行，然此部分業經本院
    說明如前，是被告之上訴並無理由，應予駁回。　　
據上論斷，應依刑事訴訟法第368條，判決如主文。
本案經檢察官徐千雅提起公訴，檢察官曾文鐘到庭執行職務。
中　　華　　民　　國　　110 　年　　12　　月　　29　　日
                  刑事第十一庭  審判長法　官  張江澤
                                      法　官  梁志偉
                                      法　官  章曉文
以上正本證明與原本無異。
不得上訴。
                                      書記官  賴又瑄
中　　華　　民　　國　　110 　年　　12　　月　　29　　日
附表
編號       訂單時間        暱稱帳號 註冊電話           面交地點               快遞員      訂單載明運送商品 運送地址        代墊款項 （新臺幣）   1                             107 年8月9 日8時許                         小明                0000000000                                              新北市○○區○○路000 號附近                                         葉閔男                          行動電源1 個                                臺北市○○區○○路0 段000 巷00號之個人工作室    1,600元                                                   2                                  107 年8月12日2時45分許                             Fi6                   0000000000                                                       新北市○○區○○路000 號附近                                                    林鼎雲                               遠傳電信股份有限公司預付卡及第一商業銀行金融卡各1 張    新北市○○區○○○路0 號                             1,800元                                                            3                        107 年8月12日5時48分許               樣              0000000000                                     新北市○○區○○路000 號附近                              林建基                     無線網卡1 張                         臺北市○○區○○○○0 段00號之客運轉運站 2,000元                                        
                                               
附錄本案論罪科刑法條
中華民國刑法第339條
意圖為自己或第三人不法之所有，以詐術使人將本人或第三人之
物交付者，處5年以下有期徒刑、拘役或科或併科50萬元以下罰
金。
以前項方法得財產上不法之利益或使第三人得之者，亦同。
前二項之未遂犯罰之。